臺灣橋頭地方法院民事裁定
109年度消債清字第119號
聲請人即債  黃益家  
務人                  
代  理  人  陳靜娟  法扶律師
上列當事人因消費者債務清理事件聲請清算，本院裁定如下：
    主  文
聲請人黃益家自民國一百零九年九月二十一日下午四時起開始清
算程序。
命司法事務官進行本件清算程序。
    理  由
一、聲請意旨略以：聲請人即債務人黃益家前向金融機構辦理消
    費借貸、信用貸款、信用卡契約等，致積欠無擔保債務計新
    臺幣（下同）12,978,142元，因無法清償債務，乃於民國10
    8年9月間向本院聲請前置調解，惟因無法負擔債權人所提還
    款方案，而於108年10月31日調解不成立，因聲請人有不能
    清償債務或有不能清償之虞，復未經法院裁定開始更生程序
    或宣告破產，爰依法聲請准予裁定清算等語。
二、按「債務人不能清償債務或有不能清償之虞者，得依本條例
    所定更生或清算程序，清理其債務。」消費者債務清理條例
    （下稱消債條例）第3條定有明文。衡以消費者與金融機構
    間債之關係之發生，係依契約自由原則及相互間之信賴為基
    礎，此為社會經濟活動得以維繫及發展之重要支柱，債務人
    經濟窘迫，固不應任其自生自滅，債權人一方之利益，仍不
    能因之摒棄不顧。是債務人於協商程序中，自應本於個人實
    際財產及收支狀況，依最大誠信原則，商討解決方案。如終
    究不能成立協商，於聲請更生或清算時，法院審酌上開條文
    所謂「不能清償或有不能清償之虞」，自宜綜衡債務人全部
    收支、信用及財產狀況，評估是否因負擔債務，而不能維持
    最基本之生活條件；所陳報之各項花費，是否確屬必要性之
    支出；如曾有協商方案，其條件是否已無法兼顧個人生活之
    基本需求等情，為其判斷之準據。
三、經查：
  ㈠聲請人前向各金融機構辦理消費借貸、信用貸款、信用卡契
    約等，致現積欠無擔保債務至少12,978,142元，前即因無法
    清償債務，而於108年9月間向本院聲請前置調解，因無法負
    擔債權人所提還款方案而於108年10月31日調解不成立等情
    ，此有108年9月20日前置調解聲請狀所附債權人清冊、財團
    法人金融聯合徵信中心前置協商專用債權人清冊、信用報告
    、調解筆錄等件在卷可稽，堪信為真實。
  ㈡聲請人現任職於泰承企業有限公司擔任管路清潔工作，依108
    年10月至109年2月之薪資轉帳存摺內頁明細所示薪資總額為
    112,240元，核月平均薪資28,060元，而其現勞工保險投保
    薪資23,100元，名下無財產，107年度申報所得為144,100元
    ，核每月平均所得12,008元等情，有財產及收入狀況說明書
    、綜合所得稅各類所得資料清單暨國稅局財產歸屬資料清單
    、勞工保險投保資料表、高雄市楠梓區公所低收入戶證明書
    、109年3月25日陳報狀所附薪資轉帳存摺內頁等件附卷可證
    。則查無聲請人有其他收入來源，佐以聲請人已提供客觀上
    非不可採信之收入證明，則以薪資轉帳存摺內頁所示平均薪
    資28,060元作為核算其現在償債能力之基礎，尚能反映真實
    收入狀況。
  ㈢至支出部分，聲請人主張需扶養父親及2名未成年子女，各支
    出扶養費2,000元、21,230元。按直系血親相互間，互負扶
    養之義務，民法第1114條第1 款定有明文。查聲請人固主張
    扶養父親黃○○，然經本院發函聲請人提供受扶養人戶籍謄本
    及所得財產資料清單，聲請人未提出父親之相關資料，則聲
    請人主張扶養父親等情，實非可採，至聲請人2名未成年子
    女分別為90、92年生，其等未有申報所得及財產，惟每月領
    有低收入戶就學補助12,230元等情，有戶籍謄本、綜合所得
    稅各類所得資料清單暨國稅局財產歸屬資料清單、領取補助
    存摺內頁等附卷可證。扶養費用部分，依消債條例第64條之
    2第1、2項，並參照消民法第1118、1119條規定，其負扶養
    義務之程度，亦應考量其目前身負債務之窘境，所負擔之扶
    養義務能力，自非比一般，在無其他更為詳實之資料可供佐
    證之情形下，故本院認定以109年度高雄市最低生活費標準
    之1.2倍15,719元為標準，則扣除補助與配偶分擔2名子女扶
    養費後，聲請人每月應支出之子女扶養費應以9,604元為度
    【計算式：（15,719×2－12,230）÷2＝9,604】，聲請人就此
    主張支出子女扶養費21,230元，尚屬過高。至聲請人個人日
    常生活必要費用部分，審酌聲請人負債之現況，基於社會經
    濟活動之互賴及誠信，該日常生活所需費用，自應節制開支
    ，不得有超越一般人最低生活標準之享受，否則反失衡平，
    本院依消債條例第64條之2第1項，參酌衛福部社會司所公告
    歷年最低生活費標準，109年度高雄市最低生活費標準13,09
    9元之1.2倍為15,719元，則聲請人每月最低生活費除有特殊
    情形並有證據證明者外，自宜以此為度，始得認係必要支出
    。然聲請人主張每月個人必要生活費為10,900元，尚低於上
    開標準甚多，自屬可採。
  ㈣綜上所述，以聲請人現每月所得28,060元為其償債能力基準
    ，扣除其每月個人之必要生活費用10,900元、扶養費9,604
    元後餘7,556元，而聲請人目前負債總額為12,978,142元，
    以上開餘額按月攤還結果，約百年餘期間始能清償完畢，堪
    認聲請人確有不能清償債務或有不能清償之虞之情事。從而
    ，聲請人主張已不能清償債務，聲請本院准予清算，依所舉
    事證及本院調查結果，即無不合。
四、末按「法院開始清算程序之裁定，應載明其年、月、日、時
    ，並即時發生效力。」、「法院裁定開始更生或清算程序後
    ，得命司法事務官進行更生或清算程序，必要時得選任律師
    、會計師或其他適當之自然人或法人一人為監督人或管理人
    。」，消費者債務清理條例第83條第1項、第16條第1項分別
    定有明文。本件聲請人其目前收入及財產狀況，不能履行債
    務，未償之債務亦屬不能清償，有如上述。從而，聲請人聲
    請清算，洵屬有據，應予准許，爰命司法事務官進行本件清
    算程序。
五、依消費者債務清理條例第11條第1項、第83條第1項、第16條
    第1項，裁定如主文。
中　　華　　民　　國　 109　　年　　9 　　月　　21　　日
                      　　民事庭　法　官　李姝蒓
以上正本係照原本作成。
本裁定已於109年9月21日下午4時公告。
本裁定不得抗告。
中　　華　　民　　國　 109　　年　　9 　　月　　21　　日
  　                              書記官　郭南宏